【裁判字號】    96,易,382
【裁判日期】    970131
【裁判案由】    竊盜
【裁判全文】
臺灣臺東地方法院刑事判決               96年度易字第382號
公  訴  人  臺灣臺東地方法院檢察署檢察官
被      告  甲○○
                    號
                    （
上列被告因侵占案件，經檢察官提起公訴（96年度偵字第2148號
），本院判決如下：
    主  文
甲○○意圖為自己不法之所有，而侵占離本人所持有之物，處罰
金新臺幣參仟元，如易服勞役，以新臺幣壹仟元折算壹日。
    事  實
一、甲○○有竊盜、施用第一級毒品等前科，又因竊盜、偽造文
    書、施用第一級毒品與第二級毒品等案件，分別經臺灣高等
    法院花蓮分院及本院以93年度上易字第 111號、94年度簡上
    字第17號、同年度東簡字第122號及同年度訴字第129號判處
    有期徒刑 1年2月、6月、4月、10月及4月，均經確定，並於
    民國96年 7月16日，因所犯符合減刑條件而期滿執行完畢在
    案。不料甲○○出監後，猶不知悔改，於96年 9月中旬某日
    下午3、4時許，在臺東縣臺東市○○路○段552巷與某產業道
    路交岔口處之道路上，拾得真實姓名年籍不詳之成年人於同
    年月3日下午2時許，在同縣市○○路○段552巷401之1號旁農
    地竊自丙○○所有之農用搬運車內，而棄置在上開巷道與產
    業道路交岔口處之電瓶保險絲電線組 1組後，竟基於為自己
    不法所有之意圖，將之據為己有，並攜回其位在同縣市○○
    路○段639巷11弄10號之居處置放，迨於同年月17日上午 8時
    50分許，經警循線在甲○○上址居處門口前，查獲前開電瓶
    保險絲電線組1組而悉上情。
二、案經臺東縣警察局臺東分局報請臺灣臺東地方法院檢察署檢
    察官偵查起訴。
    理  由
一、證據能力部分：
  (一)卷附現場及上開電瓶保險絲電線組之照片7張（見警卷頁19-
    21、24），乃以機械之方式所留存之現場影像，並非供述證
    據，無傳聞法則之適用，且與本案具有關聯性，而上開照片
    係經偵辦員警合法取得，自應認為有證據能力。
  (二)按被告以外之人於審判外之言詞或書面陳述，除法律有規定
    者外，不得作為證據；又被告以外之人於審判外之陳述，雖
    不符刑事訴訟法第159條之1至第159條之4之規定，而經當事
    人於審判程序同意作為證據，法院審酌該言詞陳述或書面陳
    述作成時之情況，認為適當者，亦得為證據。當事人、代理
    人或辯護人於法院調查證據時，知有第159條第1項不得為證
    據之情形，而未於言詞辯論終結前聲明異議者，視為有前項
    之同意，同法第159條第1項、第159條之5分別定有明文。上
    開條文之立法意旨在於傳聞證據未經當事人之反對詰問予以
    核實前，原則上先予排除，惟若當事人已放棄反對詰問權，
    於審判程序中表明同意該等傳聞證據可作為證據，或於言詞
    辯論終結前未聲明異議，基於尊重當事人對傳聞證據之處分
    權，及證據資料愈豐富，愈有助於真實發見之理念，且強化
    言詞辯論主義，使訴訟程序得以順暢進行，上開傳聞證據亦
    均具有證據能力。查本判決下列所引用之各該被告以外之人
    於審判外之言詞或書面陳述，固屬傳聞證據，惟當事人於本
    院準備程序就證據能力一節均表示沒有意見而同意作為本案
    證據，復於本院審判期日中亦同意上開證據均有證據能力（
    見本院卷頁 90、134-135），且迄至本案言詞辯論終結前，
    對於前揭具有傳聞證據性質之證據，既已知其情，亦未聲明
    異議，本院審酌上開證據資料製作時之情況，尚無違法不當
    取證及證據證明力明顯過低之瑕疵，亦認為以之作為證據均
    屬適當，揆諸前開規定與說明，認前揭證據資料均有證據能
    力，故得採為證據。
二、訊據被告甲○○對上揭犯罪事實坦白承認，核與證人即被害
    人丙○○於警詢時所指述之情節相符，並有臺東縣警察局臺
    東分局贓物認領保管單、96年 9月17日搜索筆錄及扣押物品
    目錄表各1份（見警卷頁11-15）、現場及前揭電瓶保險絲電
    線組之照片 7張在卷可稽，足認被告自白與事實相符，本案
    事證已臻明確，其前揭犯行洵堪認定，應予依法論科。
三、按刑法第 337條所謂離本人所持有之物，係指物之離其持有
    ，非出於本人之意思者而言，查本案被害人所有之農用搬運
    車電瓶保險絲電線組 1組，係為真實姓名年籍不詳之成年人
    盜贓後所棄置，而脫離被害人之實力支配外，迨被告拾獲之
    際，事實上既無人支配占有，自屬脫離本人所持有之物。核
    被告甲○○所為，係犯刑法第 337條之侵占離本人所持有之
    物罪。公訴意旨認被告係犯刑法第320條第1項之竊盜罪嫌等
    語，無非以被告於前揭地點另犯其他竊盜案件，可見其對該
    地有地緣關係，且被害人於警詢時對上開農用搬運車之電瓶
    及電瓶保險絲電線組遭人竊取乙節指述綦詳為其論據，此外
    別無其他積極證據。惟查，被告迭於警詢、偵訊及本院審理
    中均堅詞否認有上揭竊盜犯行，而被害人既未親見該電瓶及
    電瓶保險絲電線組係由被告所竊取，復觀諸上開照片可見，
    該農用搬運車係停放在路旁，任何路過之人均可輕易取走該
    車之電瓶及電瓶保險絲電線組，殊難以被告居住在該處附近
    ，且在同地涉犯其他竊盜案件，遽認前揭電瓶及電瓶保險絲
    電線組為被告所竊取，況本案既未在被告上址居處查獲被害
    人遭竊之電瓶，亦未在該電瓶及電瓶保險絲電線組失竊之現
    場查獲任何被告竊取該物之其他相關證據可資佐憑，足見本
    案被查獲之電瓶保險絲電線組 1組係為真實姓名年籍不詳之
    成年人所盜贓，而屬脫離被害人所支配管領之物。公訴人既
    無法證明被查獲之電瓶保險絲電線組係由被告在被害人實力
    監督下所竊取之事實，此外本院復查無其他積極證據足證被
    告有竊盜上開電瓶保險絲電線組之犯行，依罪疑唯輕之法理
    ，自應為有利於被告事實之認定。又侵占離本人持有之物罪
    之行為人，對該物並未先具有委任管理等持有之關係，此與
    其他類型之侵占罪不同，而與竊盜罪相同，且所謂侵占與竊
    盜，俱以不法手段占有領得財物，其客觀構成要件之主要事
    實雷同，二罪復同以為自己或第三人不法之所有為主觀要件
    ，同以他人之財物為客體，同為侵害財產法益之犯罪，罪質
    尚無差異，應認為具有同一性（最高法院86年度臺非字第18
    7號判決意旨參照），是公訴意旨認應依刑法第320條第 1項
    竊盜罪處斷，固有未合，惟因二者基本社會事實同一，應依
    法變更起訴法條。爰審酌被告有如事實欄所載之論罪科刑及
    執行情形，有卷附臺灣高等法院被告前案紀錄表 1份可憑，
    素行不良，且出監後仍不知警惕，旋即恣意揀拾他人遭竊之
    財物占為己有，顯然未衷心悛悔，惟念及其犯後坦承犯行，
    且所侵占之財物價值不高，兼衡其犯罪之動機、目的、情節
    及其生活狀況、智識程度、與被害人之關係等一切情狀，量
    處如主文所示之刑，併諭知易服勞役之折算標準。
據上論斷，應依刑事訴訟法第299條第 1項前段、第300條，刑法
第337條、第42條第3項前段，刑法施行法第1條之1第1項、第2項
前段，判決如主文。
本案經檢察官乙○○到庭執行職務
中    華    民    國    97    年    1     月    31    日
                  刑事第四庭審判長法  官  陳弘能
                                  法  官  曾宗欽
                                  法  官  劉正偉
以上正本證明與原本無異。
如不服本判決應於收受本判決後10日內向本院提出上訴書狀；上
訴書狀應敘述具體理由。未敘述上訴理由者，應於上訴期間屆滿
後20日內向本院補提理由書狀（均須按他造當事人之人數附繕本
）。「切勿逕送上級法院」。
告訴人或被害人對於本判決如有不服，請書具不服之理由狀，請
求檢察官上訴者，其上訴期間之計算係以檢察官收受判決正本之
日期為準。
                                  書記官  王希文
中    華    民    國    97    年    2     月    4     日
附錄論罪科刑法條全文：
刑法第337條


司法院資訊處製作；財團法人民間司法改革基金會備份。
